【裁判字號】    99,交抗,1545
【裁判日期】    990730
【裁判案由】    違反道路交通管理處罰條例
【裁判全文】
臺灣高等法院交通事件裁定            99年度交抗字第1545號
抗  告  人
即受處分人  甲○○
上列抗告人即受處分人因違反道路交通管理處罰條例案件，不服
臺灣臺北地方法院，中華民國99年6月18日所為裁定（99年度交
聲字第336號），提起抗告，本院裁定如下：
    主  文
抗告駁回。
    理  由
一、原裁定意旨略以：本件抗告人即受處分人甲○○（下稱抗告
    人）於民國（下同）98年10月15日7時11分許，車號7839-QK
    號自小客車，行經臺北市○○路○段115巷口時迴轉，而為員
    警攔停舉發之事實，業據抗告人坦承迴車之情無誤，證人即
    臺北市政府警察局文山第二分局交通分隊原舉發員警包聖慶
    亦於原審訊問時到庭結證無誤（見原審卷第23頁反面）。抗
    告人雖辯稱：是上午6時41至44分許時迴車，並非上午7時過
    後云云。然證人就其值勤時間、使用掌電舉發抗告人本件違
    規行為之經過等證述明確，且抗告人對於興隆路3段115巷之
    路口設有禁止左轉標誌，且附有「07：00--08：00、16：
    00--19：00」之附牌，稱其「夙常知道」，證人更無不知限
    制時段為何之理，則若證人早於6時40幾分許抗告人迴車之
    際即當場將之攔下，非但有違上開禁止標誌之指示，且證人
    又如何對毫無怨隙之抗告人堅指現在已過早上7點？實難想
    像證人會選擇在此顯然有違常情事理之情況下進行舉發。觀
    諸證人庭後檢附掌電依序輸入畫面之各該照片，違規時間在
    輸入車號按下該頁「存檔」之同時即已確定，最後列印出之
    掌電舉發單違規時間與一開始輸入車號所呈現之違規時間相
    同，並不因輸入車號後各該輸入動作耗時多久或因違規人選
    擇拒收罰單回上一頁修改資料又耗時間而有不同，則證人關
    於掌電之證述洵屬有據，是相較之下，當以證人證詞為可信
    ，且與卷存其他積極證據相符。次查本件係採取掌電攔停舉
    發，且抗告人拒絕簽收掌電通知單，除據抗告人所不否認、
    證人證述明確外，並有前揭分局函文及通知單移送聯可佐，
    而證人業已證稱其有當場告知抗告人應到案之日期、處所、
    時間等資訊，是舉發員警業已踐行法定告知程序，本件違規
    通知單已然視為抗告人收受而合法送達無誤，則應到案日期
    及逾期未到案之各該法律效果，自均應依法起算甚明。抗告
    人駕車既有前揭違規迴車之事實，且未於應到案日期98年10
    月30日前到案陳述意見，僅於99年1月18日收受裁決書送達
    （見原審卷第13頁）後方聲明異議，以裁決時點（99年1月
    12日）而言，顯已逾越應到案期日60日以上，則原處分機關
    依前開道路交通管理處罰條例第49條第3款、第63條第1項第
    1款及違反道路交通管理事件統一裁罰基準表之規定，裁處
    抗告人罰鍰新台幣（下同）1,800元，並記違規點數1點，經
    核於法並無任何違誤，本件抗告人所為之異議，為無理由，
    應予駁回等語。
二、抗告意旨略以：依證人所言7時11分是舉發時間，並不是違
    規時間，已離違規時間、地點等一段距離，真正唯一的直接
    證據乃是證人在抗告人迴轉時用照相機照相出時間註記的照
    片逕行舉發。又證人亂指證的原因不單是和抗告人是否有嫌
    隙而已，還有其他原因，如錯誤、疏忽等等。且證人辦公室
    距出勤點，經抗告人以摩托車之里程表數計算約1,400公尺
    ，非證人證述之約600公尺，此係證人幾乎每天要走的路經
    的估量上，竟錯得如此離譜或故意說謊，可見證人堅持當日
    7 點以後才攔下抗告人車輛，很可能是錯的離譜或故意說謊
    。抗告人否認有在7點以後違規迴車，亦未承認有收到證人
    所謂有當場告知抗告人應到案之日期、處所、時間等資訊。
    況一般人收到罰單時，自當在罰額較少的基本應到案日期、
    處所、時間等前先向原單位申訴，而非在罰款較高、失敗風
    險較大且勞民傷財的法院時才異議，故本件告發未完成，違
    反「行政程序法」及「道路交通管理處罰條例」，抗告人主
    張原裁定無效云云。
三、經查：
（一）按汽車駕駛人在設有禁止迴車標誌或禁止左轉路段迴車者
      ，處新臺幣600元以上1,800元以下罰鍰，並記違規點數1
      點；道路交通管理處條例第49條第2款、第3款、第63條第
      1項第1款分別定有明文。次按在設有禁止迴車標誌及禁止
      左轉路段，均不得迴車；道路交通安全規則第106條第2款
      及第3款亦分別規定。再按，禁止左轉標誌設於禁止
      各種車輛左轉道路入口附近顯明之處。有「時間」、車種
      、車道特殊規定者，應在「附牌」內說明；標誌得視需要
      加裝附牌，俾使車輛駕駛人及行人對於標誌圖案之含義易
      於瞭解；禁止迴車標誌，用以告示車輛駕駛人在前段
      道路行車，不准迴車。設於禁止迴車之地點。已設有禁止
      左轉標誌或標劃分向限制線、禁止超車線之路段，得免設
      之；道路交通標誌標線號誌設置規則第74條、第14條、第
      75條分別亦有規定。據此，「禁止左轉標誌」與「禁止迴
      車標誌」確係不同，惟當該路口設有禁止左轉標誌時，除
      禁止車輛左轉外，亦同時禁止迴車，此乃在已設有禁止左
      轉標誌之路段得免設禁止迴車標誌之理，且如禁止左轉標
      誌有時間之特殊規定，亦即限定在某時段內方禁止左轉者
      ，則係加裝附牌說明之，故結合該附牌及禁止左轉標誌本
      身，自係告知車輛駕駛人，一旦在附牌所限制之時段內迴
      車者，自係構成在禁止左轉路段迴車之違規，而應依首揭
      規定裁罰並記點。
（二）查抗告人於98年10月15日7時11分許，車號7839-QK號自小
      客車，行經臺北市○○路○段115巷口時迴轉，經臺北市政
      府警察局文山第二分局交通分隊員警當場以掌電掣單舉發
      「在禁止左轉路段迴車」之違規行為，有臺北市政府警察
      局北市警交字第A00YSC990號違反道路交通管理事件通知
      單影本、臺北市交通事件裁決所北市裁催字第裁
      22-A00YSC990號裁決書影本、臺北市交通事件裁決所送達
      證書影本、臺北市政府警察局文山第二分局99年2月24日
      北市警文二分交字第09930525500號函等在卷可稽，核與
      事實相符，是抗告人在禁止左轉路段迴車之違規行為至堪
      認定。
（三）次按聲明異議案件之處理，除準用刑事訴訟法有關規定外
      ，依道路交通案件處理辦法之規定處理之；交通法庭就聲
      明異議之案件，必要時，得訊問受處分人及其他關係人，
      並得傳喚證人，命行鑑定，實施勘驗，亦為該辦法第4條
      第1項及第16條所明定。又員警舉發交通違規案件，並不
      以舉發照片為唯一證明方法（道路交通管理處罰條例第7
      條、第7條之1、第7條之2規定參照）。是依現行法律規定
      ，法院處理交通事件，固不限於科學儀器所採證據，惟仍
      須就事件所涉相關證據資料，包括供述及非供述證據，依
      據證據法則，憑以認定行為人交通違規行為之有無。此乃
      因交通違規事件之行為態樣甚夥，復多有瞬間即逝的特性
      ，客觀上實無法於交通違規之同時，得以全部即時利用科
      學儀器，取得違規之證據資料；縱使以科學儀器採證之非
      但所費不貲，亦有實際之困難。且警員舉發交通違規，係
      依道路交通管理處罰條例規定之職權行使，有立法機關之
      授權，依本條例之規定，關於立即性之舉發違規，多依警
      員之認知、判斷已足，並無必須另有其他積極佐證：如其
      他目擊證人或必須拍攝照片等，始構成處分要件之規定，
      此係因執行職務之公務員，通常多具有一定之考選資格與
      專業訓練，且其執法之對象係不特定之大眾，故其立場經
      立法機關推定，應具有客觀、公正與公平之特質，而無故
      意偏頗之虞。惟若以親眼見聞當事人違規行為之舉發員警
      為主要之證據資料，法院仍宜令其以證人之身分具結後為
      證述以為證據方法，始為妥適。查本件原審已審酌個案之
      具體情狀，並依法定證據法則之方式進行必要之調查，傳
      訊證人即舉發本件違規之臺北市政府警察局文山第二分局
      交通分隊員警包聖慶於原審調查時，並具結後就當日其執
      行勤務之內容、時間、地點、所見抗告人違規迴轉、使用
      掌電舉發等過程詳為證述，且證人即員警包聖慶係取締交
      通違規之公務員，其為達維護交通秩序、安全之行政目的
      而依法執行公權力，與抗告人素不相識，衡情當無甘冒須
      負擔刑事責任之風險，故意誣指抗告人違規之必要；又
      本件違規迴轉之行為，性質上具稍縱即逝且無可回復之特
      性，而道路交通管理處罰條例或相關法規並未規定要求執
      行交通勤務員警於舉發交通違規案件時，應以錄音、錄影
      或其他方式蒐證為之，則於舉發機關雖無法提供更多相關
      之書證、物證時，以舉發員警於司法審查之訴訟程序上立
      於證人之地位而證述其當時親身目擊及見聞之交通違規行
      為經過，亦屬於法定證據方法之一之人證證述，法院於衡
      量審酌其證詞之證明力高低後，採其證言作為認定判斷之
      基礎，自非法所不許。是抗告人泛稱證人故意說謊云云，
      即無理由。
（四）又關於本件違反道路交通管理事件通知單違規時間欄之記
      載，係依據掌電上記載之違規時間為之，而掌電上違規時
      間之記載，係經員警於取締畫面輸入完整車號後，即由掌
      電自動記載違規時間，員警續為其他之記載，亦不影響已
      記錄之違規時間，此有證人提出之掌電取締畫面照片13張
      附卷可稽（見原審卷第30至36頁）。易言之，掌電上關於
      違規時間之記載，係由掌電自動產生，非由舉發員警自行
      輸入，衡無人為疏失之情。再者，舉發員警與違規行為人
      間多數是彼此不認識之陌生人，員警一發現有交通違規時
      ，常因不知違規行為人為何人，乃以車追人，亦即先輸入
      違規車輛之車號，藉由車號而查得車主之個人基本資料，
      進而調查違規行為人，是輸入違規車輛之車號乃員警為舉
      發行為時之第一步驟。由此可知，舉發時間係伴隨著違規
      時間而立即產生。因之，本件違反道路交通管理事件通知
      單關於違規時間欄之記載雖實係證人包聖慶之舉發時間，
      然依上開之說明，與抗告人實際之違規時間相差甚微，從
      而，以本件舉發時間作為違規時間之認定，亦無礙於本院
      認定抗告人確有於上開禁止左轉路段之時間內為違規迴轉
      之行為。從而，抗告人以舉發時間非真正違規時間，而真
      正違規時間係6點40多分云云置辯，顯不足採。
（五）綜上所述，抗告人抗告意旨所陳各節，均無理由，其仍執
      陳詞否認其有違規行為，並無可採。
四、綜上，抗告人交通違規行為明確，原審因以原處分機關依道
    路交通管理處罰條例第49條第3款、第63條第1項第1款規定
    裁處抗告人罰鍰1,800元，並記違規點數1點，於法有據，而
    駁回抗告人於原審之異議。核其認事用法，均無違誤。抗告
    意旨猶執陳詞，否認違規，任意指摘原裁定不當，求予撤銷
    改判，為無理由，其抗告應予駁回。
據上論結，應依道路交通案件處理辦法第26條，刑事訴訟法第
412條，裁定如主文。
中    華    民    國    99    年    7     月    30    日
                  交 通 法 庭 審判長法  官  楊貴雄
                                    法  官  周明鴻
                                    法  官  林銓正
以上正本證明與原本無異。
不得再抗告。
                                    書記官  張淨卿
中    華    民    國    99    年    8     月    5     日

司法院資訊處製作；財團法人民間司法改革基金會備份。
